【裁判字號】    97,聲,921
【裁判日期】    970710
【裁判案由】    聲明異議
【裁判全文】
臺灣高等法院高雄分院刑事裁定           97年度聲字第921號
聲請人即受
刑人之配偶  乙○○
受  刑  人  甲○○
                    現於臺灣屏東監獄執行
上列聲請人因對檢察官就受刑人不准易科罰金之執行指揮（臺灣
屏東地方法院檢察署97年度執字第1080號）聲明異議案件，本院
裁定如下：
    主  文
聲明異議駁回。
    理  由
一、本件聲明異議意旨略以：受刑人甲○○前雖因違反能源管理
    法案件，經法院判處有期徒刑2 月確定，惟尚非前科累累，
    惡性重大不知悔改之徒，且受刑人上有父母，尚有配偶及子
    女等8 人均靠受刑人賺錢撫養，不宜入監服刑，實有賜准易
    科罰金之必要。檢察官上開將受刑人發監執行之指揮不當，
    應予撤銷等語。
二、按受刑人或其法定代理人或配偶以檢察官執行之指揮為不當
    者，得向諭知該裁判之法院聲明異議，刑事訴訟法第484 條
    固有明文。又「犯最重本刑為五年以下有期徒刑以下之刑之
    罪，而受六個月以下有期徒刑或拘役之宣告者，得以新臺幣
    一千元、二千元或三千元折算一日，易科罰金。但確因不執
    行所宣告之刑，難收矯正之效，或難以維持法秩序者，不在
    此限。」95年7 月1 日修正施行前刑法第41條第1 項亦有明
    定。受刑人甲○○前經本院95年度上訴字第2119號判決諭知
    共同連續犯詐欺罪，處有期徒刑1 年，減為有期徒刑6 月，
    如易科罰金，以銀元300 元即新台幣900 元折算1 日，於97
    年1 月9 日確定，而於97年4 月29日經檢察官以97年執字第
    1080號執行指揮書指揮發監執行，此有本院95年度上訴字第
    2119號刑事判決、臺灣屏東地方法院檢察署97年度執字第10
    80號執行筆錄、點名單及臺灣高等法院前案紀錄表在卷可稽
    。
三、檢察官係以：依上開確定判決認定之犯罪事實，受刑人甲○
    ○利用政府補貼漁船用油之美意，從中漁利，惡性非輕，且
    前已有買賣漁船用柴油牟利之犯罪紀錄，仍不知悔改，認如
    准易科罰金，有違社會觀感，顯難收矯正之效，且難以維持
    法秩序等語為據，不准受刑人甲○○易科罰金，而指揮將受
    刑人發監執行，此有臺灣屏東地方法院檢察署97年4 月29日
    點名單一張在卷可參。查受刑人甲○○自90年5 月5 日起，
    迄90年7 月17日止，共計8 次申請核配漁船用柴油，而使不
    知情之加油人員誤信麗蘭一號膠筏係要出海捕魚而將漁船用
    柴油販之，合計39,800公升，由甲○○將之轉售他人牟利，
    至90年8 月13日始遭查獲等事實，業經上開本院確定判決認
    定明確，有該判決書可憑。本院審酌政府補助漁船用油，乃
    在於補貼漁民出海捕魚之成本，照顧漁民生活，立意原甚良
    善，受刑人先後8 次收購此等優惠價格取得之漁船用油，轉
    賣牟利，獲利甚豐，持續2 月餘，嚴重破壞此漁船用油補貼
    制度之運作，且為誘使漁民詐購此等漁船用油轉售之源頭等
    情，認若准以易科罰金，顯難收矯正之效，且難以維持法秩
    序。受刑人甲○○既有准予易科罰金，顯難收矯正之效，並
    難以維持法秩序之情形，檢察官並已敘明受刑人若准以易科
    罰金，顯難收矯正之效，且難以維持法秩序之具體審酌事由
    ，則上揭抗告意旨所指：受刑人上有父母，尚有配偶及子女
    等8 人均靠受刑人賺錢撫養，不宜入監服刑等情縱然屬實，
    亦難據以指摘檢察官指揮將受刑人發監執行有何不當。本件
    檢察官指揮將受刑人甲○○發監執行，並無不當，本件聲明
    異議為無理由，應予駁回。
四、據上論結，應依刑事訴訟法第486條，裁定如主文。
中    華    民    國    97    年    7     月    10    日
                刑事第一庭  審判長法  官  郭雅美
                                  法  官  張意聰
                                  法  官  莊崑山
以上正本證明與原本無異。
本裁定不得抗告。
中    華    民    國    97    年    7     月    10    日
                                  書記官  葉淑華


司法院資訊處製作；財團法人民間司法改革基金會備份。
